臺灣高等法院臺南分院刑事判決
109年度上易字第701號
上  訴  人  
即  被  告  梁瑜恬



上列上訴人因恐嚇危害安全案件，不服臺灣臺南地方法院109年
度易字第680號中華民國109年10月20日第一審判決（起訴案號：
臺灣臺南地方檢察署109年度偵字第6111號），提起上訴，本院
判決如下：
    主  文
上訴駁回。
    事  實
一、梁瑜恬因與葉玟伶間有毀損案件糾紛，竟基於恐嚇危害安全
    之犯意，於民國108年12月4日上午11時29分至同日時30分許
    ，在址設臺南市○○區○○路0段000號之臺灣臺南地方檢察
    署第7 詢問室外之走道上，對葉玟伶出言恫稱：「你自己也
    有小孩，你出去小心一點」等語，以此加害生命、身體之事
    恐嚇葉玟伶，使葉玟伶聽聞後心生畏懼，致生危害於安全。
    嗣經葉玟伶向臺灣臺南地方檢察署檢察官提出告訴，始查悉
    上情。
二、案經葉玟伶訴由臺灣臺南地方檢察署檢察官偵查起訴。 
    理  由
壹、證據能力部分：
    按被告以外之人於審判外之陳述雖不符刑事訴訟法第159 條
    之1 至之4 等4 條之規定，而經當事人於審判程序同意作為
    證據，法院審酌該言詞陳述或書面陳述作成時之情況，認為
    適當者，亦得為證據；當事人、代理人或辯護人於法院調查
    證據時，知有刑事訴訟法第159 條第1 項不得為證據之情形
    ，而未於言詞辯論終結前聲明異議者，視為有前項之同意，
    同法第159 條之5 定有明文。立法意旨在於傳聞證據未經當
    事人之反對詰問予以核實，原則上先予排除；惟若當事人已
    放棄反對詰問權，於審判程序中表明同意該等傳聞證據可作
    為證據；或於言詞辯論終結前未聲明異議，基於尊重當事人
    對傳聞證據之處分權，及證據資料愈豐富，愈有助於真實發
    見之理念，且強化言詞辯論主義，使訴訟程序得以順暢進行
    ，上開傳聞證據亦均具有證據能力。查，本判決所引用具傳
    聞性質之各項證據資料，檢察官、上訴人即被告（下稱被告
    ）梁瑜恬於本院準備程序、審理時表示同意列為本案證據（
    見本院卷第67-68、89-90頁），且經本院於審判期日依法踐
    行調查證據程序，檢察官、被告於本院言詞辯論終結前均未
    表示異議，本院審酌該等具有傳聞證據性質之證據，其取得
    過程並無瑕疵或任何不適當之情況，應無不宜作為證據之情
    事，認以之作為本案之證據，應屬適當，依刑事訴訟法第15
    9 條之5 之規定，自得作為證據。
貳、實體部分：
一、訊據被告梁瑜恬固坦承於上開時、地，有和告訴人葉玟伶談
    話之事實，惟矢口否認有何恐嚇危害安全之犯行，辯稱：伊
    沒有以「你自己也有小孩，你出去小心一點」等語恐嚇告訴
    人，伊只有跟告訴人說「我也不認識你，你沒有資格跟我講
    話」云云。
二、惟查：　　
　㈠證人即告訴人葉玟伶於檢察事務官詢問時陳稱：我和被告於
    今天《即108年12月4日》到臺灣臺南地方檢察署（下稱臺南地
    檢署）開庭【108 年度偵字第19469號毀損案件】，被告在
    臺南地檢署第7 詢問室門外恐嚇我，對我說「你自己也有小
    孩，你出去小心一點」，我舅媽謝淑芬也在場，她當場也有
    聽到被告說這句話等語（見108年度他字第6363號卷《下稱偵
    卷》第7 頁）；復於檢察官偵訊時證稱：108年12月4日當天
    我因為被告損壞我家樓下物品的案件到臺南地檢署開庭，開
    庭過程中我和被告沒有爭執，開完庭我從門口出去後，我就
    和被告說我不認識妳、妳有什麼事情可以直接跟我反應、為
    何要損壞我的保全，被告就說我沒有去赴她朋友的約，我說
    我不認識她朋友，她朋友也沒有約我，被告就說我知道你有
    小孩，我也知道你家住哪裡，你出去小心點，被告是用台語
    說的，我聽到這些話會感到害怕，因為我只有一個小孩，又
    聽到被告這樣講，會擔心小朋友出入安全等語（見偵卷第22
    -23 頁），另證人即告訴人之舅媽謝淑芬於偵訊時亦證稱：
    108年12月4日我有陪告訴人到臺南地檢署開庭，我在庭外等
    候，告訴人和被告開完庭走出來後，告訴人在跟被告解釋什
    麼，我就聽到被告用台語說「妳沒資格跟我講話，妳有小孩
    的人了，妳出門小心一點」，之後被告就轉身走了等語（見
    偵卷第22-23頁），衡諸證人謝淑芬就被告當日向告訴人出
    言恐嚇之內容，以及被告係以台語表示等情，與證人葉玟伶
    前開證述之情節相符，並無明顯矛盾不合之處。且經原審勘
    驗案發當時臺南地檢署第7 詢問室外走道之監視器錄影畫面
    結果：「
　　⑴11:28:36-11:28:52
　　  第七詢問室大門被甲女《即告訴人》由内打開，甲女及A女《
      即被告》先後自門内走出後，甲女走到A女左後方對其說話
       ，A女則未回頭無法看出是否有回應，兩人均向畫面上方
      移動。
　　⑵11:28:52-11:29:04
　　  甲女、A女於畫面上方站定（位置在乙女《即謝淑芬》所坐
      處的左前方，乙女仍持續坐在該處），甲女站到A女左邊
      繼續對其說話（因A女並未轉身與甲女面對面，站立位置
      正背對監視器，因此無法判別是否有回應)。
　　⑶11:29:04-11:29:27　
　　  A女復向畫面上方移動，甲女亦跟在其身後並持續對A女說
      話，後甲女走到仍坐在原處的乙女前方，以手勢叫了一下
      乙女，此時A女再次於畫面上方停下，待乙女起身後三人
      一同向畫面上方離開。」等情，有原審勘驗筆錄及監視器
　　錄影畫面擷圖附卷可參（見原審卷第62、66-67頁），由該
    勘驗結果可知被告與告訴人步出偵查庭後，告訴人有朝被告
    說話之動作，並跟著被告一同往前走，最後在走道上停留，
    當時證人謝淑芬坐在被告與告訴人停留之處旁邊的座椅上，
    則證人謝淑芬確有可能聽聞被告對告訴人以上開言詞內容恐
    嚇之過程；參以證人謝淑芬當日係陪同告訴人前往開庭，與
    被告並無故舊恩怨，應無甘冒偽證罪責任而設詞攀誣、虛構
    犯罪事實以陷害被告入罪之理，則其上開證述之真實性與憑
    信性應無疑義，而可採信。
  ㈡再者，被告與告訴人當天係因前案毀損案件前往臺南地檢署
    開庭，彼此之間已有訴訟糾紛，且依被告於原審審理時供稱
    ：當日我本來要走了，是告訴人把我叫住，說可否停下來聽
    她說話，我跟她說「我跟妳不認識，妳沒有資格跟我說話」
    類似的話，我不想跟她說話等語（見原審卷第96頁）；於本
    院審理時供稱：告訴人把我叫住，我不認識她，我問她為什
    麼要去和解她不去，她說她不認識那個民意代表，我問她為
    什麼她跟人家說我砸她的店，你有什麼店讓我砸，我不認識
    她啊，我說你自己做了這種事，你有小孩，你就不怕報應。
    」等語（見本院卷第95頁）觀之，可見被告當日對於告訴人
    與其溝通前案毀損案件之行為已有不滿，並與告訴人有言語
    上之爭執，又依當時坐於第7 詢問室外走道兩側座椅之民眾
    均轉頭看向被告及告訴人所在之處之舉動，此有原審勘驗臺
    南地檢署第7詢問室外走道之監視器錄影畫面之擷圖附卷可
    參（見原審卷第66-67頁），足徵被告及告訴人之談話過程
    氣氛應非平和，始引起在場之人側目，則被告處於此情緒狀
    態下，顯有動機對告訴人出言恐嚇；復參酌告訴人確育有1
    名子女，此有告訴人之個人戶籍資料查詢結果附卷可參（見
    原審卷第45-46頁），且被告亦自承其知悉告訴人有小孩（
    見本院卷第96頁），則被告以上開內容恐嚇告訴人，尚非逸
    脫於常情；再告訴人向臺南地檢署提告被告恐嚇之時間係於
    案發後未久之同日上午11時40分許，有臺南地檢署刑事案件
    申告單及告訴人108年12月4日詢問筆錄在卷可佐（見偵卷第
    3、5-7頁），衡與一般遭受恐嚇威脅之人隨即採取報警或提
    告之行為相符。從而，告訴人葉玟伶指稱被告於108年12月4
    日上午11時29分至同日時30分許，在臺南地檢署第7 詢問室
    旁走道上，對其以「你自己也有小孩，你出去小心一點」之
    言詞恐嚇等情，顯非無稽，並有證人謝淑芬之證述足以佐證
    ，應為真實而屬可信。
　㈢綜上所述，被告因與告訴人間之糾紛，於108年12月4日上午1
    1時29分至同日時30分許，在臺南地檢署第7 詢問室外之走
    道上，對告訴人出言恫稱：「你自己也有小孩，你出去小心
    一點」等語，以此加害生命、身體之事恐嚇告訴人，至為灼
    然，被告前開所辯，無非係臨訟卸責之詞，不足採信。本案
    事證明確，被告之犯行洵堪認定，應依法論科。
三、論罪科刑部分：
　㈠被告行為後，刑法第305條於108年12月25日修正公布，同年
    月27日生效，惟修正後之規定均係依刑法施行法第1條之1第
    2 項本文規定將罰金提高30倍，其修正之結果僅是將修正前
    之罰金數額調整換算後予以明定，不生有利或不利於行為人
    之情形，自非法律變更，當亦不生新舊法比較之問題，而應
    依一般法律適用原則，逕行適用裁判時法。 　　　
　㈡按刑法第305 條之恐嚇危害安全罪，所稱以加害生命、身體
    、自由、名譽、財產之事，恐嚇他人者，係指以使人生畏怖
    心為目的，而通知將加惡害之旨於被害人而言（最高法院52
    年台上字第751號判決意旨參照）；又所謂恐嚇，指凡一切
    言語、舉動足以使人生畏怖心者均屬之，而該言語或舉動是
    否足以使他人生畏怖心，應依社會一般觀念衡量之，且僅以
    受惡害之通知者心生畏懼而有不安全之感覺為已足，不以發
    生客觀上之危害為要件。本件被告向告訴人恫稱「你自己也
    有小孩，你出去小心一點」等語，依一般社會觀念，客觀上
    當已足使聽聞之人認為欲對其本人及子女之生命、身體為不
    利舉動之意，而足以使人心生畏怖，其內容雖包含以本人以
    外之至親為加惡害之對象，然基於父母保護子女之立場，仍
    足使人承受嚴重精神壓力及安全威脅，再者，告訴人亦於偵
    查中證稱其聽聞被告所述上開內容會感到害怕等語，業如前
    述，顯已該當於恐嚇危害安全罪之構成要件。是核被告所為
    ，係犯刑法第305條之恐嚇危害安全罪。
四、原審以被告罪證明確，適用刑法第305 條、第41條第1項前
    段，刑法施行法第1條之1第1項等規定，並審酌被告僅因與
    告訴人間之細故糾紛，竟以上述方式恐嚇告訴人，致告訴人
    心生畏懼，顯見其欠缺自制能力，法紀觀念薄弱，所為實應
    予非難；復考量被告之動機、目的、手段、犯罪情節，以及
    其否認犯行、迄未與告訴人達成和解之犯後態度，兼衡被告
    自述之智識程度及家庭經濟生活狀況等一切情狀，量處拘役
    40日，並諭知易科罰金之折算標準。經核原審判決認事用法
    並無違誤，量刑亦稱妥適。被告上訴意旨，猶執前詞辯稱其
    無上開恐嚇危害安全之犯行，而指摘原判決不當，然被告所
    為前揭辯解並無可採，已詳見前述，是其上訴為無理由，應
    予駁回。
據上論斷，應依刑事訴訟法第368條，判決如主文。 
本案經檢察官謝欣如提起公訴，檢察官葉耿旭到庭執行職務。
中    華    民    國    110    年    1    月    29    日
                  刑事第三庭   審判長法  官  陳連發
                                     法  官  洪榮家 
                                     法  官  何秀燕
以上正本證明與原本無異。
不得上訴。
　　　　　　　　　　　　　　　　　　　書記官 翁心欣 
中　　華　　民　　國　　110 　年　　1 　　月　　29　　日
附錄本案論罪科刑法條：
中華民國刑法第305條
以加害生命、身體、自由、名譽、財產之事恐嚇他人，致生危害
於安全者，處二年以下有期徒刑、拘役或九千元以下罰金。